【裁判字號】    98,再易,40
【裁判日期】    980825
【裁判案由】    損害賠償
【裁判全文】
臺灣高等法院臺中分院民事判決  98年度再易字第40號
再審原告  甲○○
再審被告  乙○○
上列當事人間損害賠償事件，再審原告對於中華民國98年5月26
日本院98年度上易字第148號確定判決提起再審，判決如下：
    主  文
再審之訴駁回。
再審訴訟費用由再審原告負擔。
    事 實 及 理 由
一、再審原告主張略以：原審判決有民事訴訟法第496條第1項第
    1款規定，適用法規顯有錯誤；以及同條項第2款規定，判決
    理由與主文顯有矛盾等再審事由，如下：
  (一)再審被告於原審係主張再審原告依離婚協議書應將台中市○
    ○區○○路惠安段272號房屋家台中市○○區○○段328之7
    、328之11、328之12等3筆應有部分，及台中縣清水鎮○○
    段331之10、11、13、14、16、17等6筆）過戶於被上訴人。
    然上訴人竟將台中市○○區○○路272號房屋及其坐落基地
    （下簡稱系爭272號房地），出賣於訴外人蔡玉峰，以陷於
    給付不能，而違反離婚協議書之約定，對上訴人自應負損害
    賠償責任。原審卻偏離主因去審查位於大雅鄉之土地買賣資
    金之流向。
  (二)台中縣大雅鄉○○○段330之1地號土地之買賣，皆為再審原
    告獨立與張泰榮完成，原審未審酌資金來源、比例及事實過
    程，所用法規顯有錯誤。
  (三)再審原告投資93年執字21426號之執行標的物新台幣250萬元
    ，有投資證明書可證，亦為再審被告於一審所承認，原審竟
    如此是非不分，對此事證完全置之不理。
  (四)若再審院告未支付再審被告400萬元，為何再審被告會依離
    婚協議書過戶南屯區○○○段169之2地號土地及梧棲鎮○○
    段等五筆土地給再審原告，再審被告有關本案之陳述為虛偽
    之陳述，避重就輕，請法官傳喚共同投資人翁增益，請提出
    支付清單以證明。
二、本件未經言詞辯論，再審被告未提出言詞或書狀作何聲明及
    陳述。
三、本件再審原告對於確定判決提起再審之訴，係以該判決有判
    決理由與主文顯有矛盾之情形，為其論據。查民事訴訟法第
    496條第1項第2款所謂：判決理由與主文顯有矛盾，係指判
    決依據當事人主張之事實，認定其認求或抗辯為有理由或無
    理由，而於主文為相反之意思諭示，且其矛盾甚為顯然者而
    言。茲確定判決於理由項下，認定再審原告對於再審被告部
    分之請求，不能認為有理由，而於主文諭示駁回再審原告之
    訴。
四、按適用法規顯有錯誤者，得以再審之訴對於確定終局判決聲
    明不服，為民事訴訟法第496條第1項第1款所明文。所謂適
    用法規顯有錯誤者，係指確定判決所適用之法規顯然不合於
    法律規定，或與司法院現尚有效及大法官會議之解釋，或最
    高法院尚有效之判例顯然違反者而言，不包括認定事實錯誤
    之情形在內，若在學說上諸說併存尚無法規判解可據者，亦
    不得指為用法錯誤（最高法院60年台再字第170號、63年台
    上字第880號、57年台上字第1091號判例參照）。查本院前
    確定判決係認定再審原告並未依照兩造於95年8月17日簽定
    系爭離婚協議書其第4條約定履行給付400萬元之義務，再審
    原告雖主張出售系爭330-1地號土地持分予訴外人潘奇秀，
    得款7,308,000元，再審被告取得其中376萬元價金云云，然
    該土地係兩造合夥，該款項非系爭離婚協議書第4條被上訴
    人應給付400萬元款項。即被上訴人尚未履行系爭離婚協議
    書第4條400萬元之停止條件，自無權請求被上訴人按同條文
    履行過戶名下不動產之義務，從而，其逕依系爭離婚協議書
    法律關係，提起債務不履行之損害賠償訴訟，顯無理由，而
    駁回再審原告之請求，揆諸最高法院28年上字第2250號判例
    所示見解，適用法規顯有錯誤云云等語。經核，再審原告所
    述內容，均係就前程序確定判決取捨證據、認定事實之職權
    行使，及依職權解釋契約，指摘原確定判決適用法規顯有錯
    誤，揆諸上開判決判例意旨，此等再審理由均與適用法規錯
    誤無關，是以再審原告據以提起再審之訴，自無理由。
五、綜上所述，再審原告主張原確定判決具有民事訴訟法第496
    條第1項第1款及第497條所規定之再審事由，均不足取。從
    而再審原告執此提起本件再審之訴，顯無再審理由，爰不經
    言詞辯論，以判決駁回之。
六、據上論結，本件再審之訴為顯無理由，爰依民事訴訟法第50
    2條第2項、第78條，判決如主文。
中    華    民    國    98    年    8     月    25    日
                民事第五庭    審判長法  官  林陳松
                                    法  官  古金男
                                    法  官  鄭金龍
以上正本係照原本作成。
不得上訴第三審。
                                    書記官  姚錫鈞
中    華    民    國    98    年    8     月    26    日
                                                      Ｍ


司法院資訊處製作；財團法人民間司法改革基金會備份。
